【裁判字號】    92,交易,154
【裁判日期】    920709
【裁判案由】    過失傷害
【裁判全文】
臺灣桃園地方法院刑事判決                        九十二年度交易字第一五四號
    公  訴  人  臺灣桃園地方法院檢察署檢察官
    被      告  甲○○
    選任辯護人  宋嘉明律師
右列被告因過失傷害案件，經檢察官提起公訴（九十一年度偵字第八九六六號），本
院判決如左：
    主  文
甲○○無罪。
    理  由
一、公訴意旨略以：被告甲○○於民國九十一年三月廿一日上午八時卅分許，自桃園
    縣中壢市○○○路由北向南車道，距南園二路與同路一０一巷口無號誌交岔路口
    三點七公尺處遠之路邊，駕駛原停放該處之車牌號碼Ｚ八－０一一一號自用小客
    車，欲左轉至同路一０一巷，本應注意汽車在雙向二車道行駛時，應在遵行車道
    內行駛，且汽車行駛至交岔路口左轉彎時，應距交岔路口三十公尺前顯示方向燈
    或手勢，行至交岔路口中心處再左轉，而依當時情形並無不能注意之情，卻疏於
    為前揭注意，沿著路邊行駛至上開交岔路口，由北向南約五點三公尺旁路邊，即
    貿然左轉駛入交岔路口，致與沿南園二路由北向南直行，適行經該路口亦未注意
    車前狀況之告訴人乙○○騎乘車牌號碼ＧＰＰ－０九六號重型機車發生擦撞，乙
    ○○因此人車倒地，致受有臉部、小腿挫傷及臉部開放性骨折之傷害。因認被告
    甲○○涉犯有刑法第二百八十四條第依項前段之罪嫌云云。
二、按犯罪事實應依證據認定之，無證據不得推定其犯罪事實，又不能證明被告犯罪
    者，應諭知無罪之判決，刑事訴訟法第一百五十四條、第三百零一條第一項分別
    定有明文。次按犯罪事實之認定，應憑證據，如未能發現相當證據，或證據不足
    以為證明，即不能以推測或擬制之方法，以為裁判之基礎，有最高法院四十年台
    上字第八六號判例可資參照。又告訴人之告訴，係以使被告受刑事訴追為目的，
    是其陳述是否與事實相符，仍應調查其他證據以資審認（最高法院五十二年台上
    字第一三００號判例參照）。另按刑法上之過失犯，必須危害之發生，與行為人
    之欠缺注意，具有因果聯絡關係，始能成立。至行為人之過失，與被害人自己之
    過失，併合而為危害發生之原因時，雖不能阻卻其犯罪責任，但僅被害人之過失
    為發生危害之獨立原因者，則行為人縱有過失，與該項危害發生之因果關係，已
    失其聯絡，自難令負刑法上過失之責（最高法院二十三年度上字第五二二三號判
    例）。過失責任之有無，應以行為人之懈怠或疏虞與結果之發生，有無相當因果
    關係為斷，所謂相當因果關係，即以所生之結果觀察，認為確因某項因素而惹起
    ，又從因素觀察，認為足以發生此項結果，始克當之（最高法院五十八年台上字
    第四０四號判例、七十六年台上字第一九二號判例可資參照）。
三、本件公訴人認被告甲○○涉有前揭過失傷害罪行，係以告訴人乙○○之指訴，且
    經公訴人會同被告、告訴人及桃園縣警察局中壢分局中福派出所員警到現場實地
    模擬行進路線、位置，而製有勘驗筆錄及勘驗照片八張在卷，並有道路交通事故
    調查報告表一紙、診斷證明書紙及現場照片六張等證據資為論據。惟訊據被告王
    朝欽固坦承於上開時、地駕駛車牌號碼Ｚ八－０一一一號自用小客車與告訴人所
    騎乘之機車發生事故，告訴人因而受有傷害之事實，惟否認有何過失傷害犯行，
    辯稱：當時欲從中壢市○○○路左轉進入一０一巷，伊已經完成轉彎之動作，是
    因對向車道有機車通過，始暫停下來，本件車禍係因告訴人車速過快又未注意車
    前狀況才會衝撞其車身左後方行李箱，完全是告訴人之過失所致，伊並無過失等
    語。經查：
    (一)本件告訴人乙○○於警訊、偵訊及本院調查時均陳稱：當時從桃園縣中壢市○
      ○路直行右轉進入南園二路，沿中壢市○○○路往中福路方向行駛，經南園二
      路一０一巷巷口時，車牌號碼Ｚ八－０一一一號自小客車突然左轉欲進入該巷
      ，其因而閃避不及而機車車頭撞擊該自小客車行李箱左側，其並因而撞擊到自
      小客車後擋風玻璃受傷，當時車速約六十至七十公里，而南園二路與西園路交
      叉路口距離案發地點約一百公尺左右等語（見偵查卷第五頁、第十六頁至第十
      七頁、九十二年四月十一日訊問筆錄）；另被告在警訊、偵訊以及本院調查時
      亦均陳稱：當時駕駛車牌號碼Ｚ八－０一一一自小客車剛起步，自南園二路左
      轉進入南園二路一０一巷，當時行車速度約十公里，有先注意看到後方約一百
      公尺處之紅綠燈變成紅燈而無來車後，才開始左轉，幾乎完成左轉之際，因對
      向車道有機車遂停於該巷巷口讓直行之機車先行，突然聽到巨響才知道其所有
      自小客車左後葉子板（行李箱左側）被告訴人騎乘之機車衝撞，並未看到告訴
      人的機車等語（見偵查卷第三頁、第二十頁反面至第二十一頁、本院九十二年
      四月十一日訊問筆錄），另證人即至現場處理之員警朱劍鴻、許益祥亦於本院
      調查時證稱：接獲報案至現場時，車輛均未移動，自小客車車頭是朝南園二路
      一０一巷，車頭有點傾斜但幾乎已完成左轉，只剩後輪未完全超過雙黃線，機
      車倒地位置亦靠近雙黃線，事故地點並無號誌，但事故地點後方約一百公尺處
      有紅綠燈等語（見本院九十二年五月二十一日訊問筆錄）。是由被告及告訴人
      前開分別於警訊、偵訊及本院調查時之陳述，復佐以證人朱劍鴻、許益祥證述
      可知，本件車禍之撞擊點係在南園二路一０一巷巷口，參以二車之碰撞受損位
      置－告訴人騎乘之重機車車頭嚴重受損，被告駕駛之自小客車左後側行李箱葉
      子板受損狀況，及雙方於九十一年六月二十一日於檢察官訊問時，各自所繪之
      車禍碰撞地點綜合研判，可知告訴人雖係直行車，然被告駕駛之自小客車非但
      已行至中心處開始左轉，並且已完成轉彎，車身打直，是依照前開交通安全之
      規定，直行車之告訴人，此時應讓已完成左轉彎之被告所駕駛之自小客車先行
      ，本件路權歸屬應屬被告，較符常理。且依告訴人所自承：當時係以六十公里
      至七十公里之行車速度，自事故地點後方約一百公尺處之西園路與南園二路口
      右轉進入南園二路等情，則以告訴人之車速及距離計算，告訴人又轉進入南園
      二路至抵達事故地點肇事，時間僅短短六秒鐘，速度之快，時間之短暫，致使
      先已注意無後方來車即進行左轉彎之被告，未能及時注意到後方來車（告訴人
      機車），亦使告訴人因而未能及時注意前方車輛動態而撞擊被告所駕駛之自小
      客車，是本件車禍事故時係肇因於告訴人超速且未注意車前狀況所致，被告尚
      難認有何過失可言。
    (二)至本件經檢察官送請臺灣省桃園縣區車輛行車事故鑑定委員會鑑定，雖認定「
      甲○○駕駛自小客車左轉彎未注意左後來車。乙○○駕駛重機車疏未注意車前
      狀況」同為肇事原因，而臺灣省車輛行車事故覆議鑑定委員會亦認定「甲○○
      駕駛自小客車，行經無號誌路口，左轉彎未注意左後來車，為肇事主因。乙○
      ○駕駛重機車，行經無號誌路口，未減速反超速行駛且未注意車前狀況，為肇
      事次因」等語，然前開臺灣省桃園縣區車輛行車事故鑑定委員會及臺灣省車輛
      行車事故覆議鑑定委員會鑑定意見，均未敘及何者之路權為優先、被告車輛是
      否已完成左轉彎等情，再參酌係告訴人機車撞擊被告汽車左後方之相關車損狀
      況，是前開鑑定意見顯有不完備之處，則按刑事訴訟採職權調查主義，鑑定報
      告祇為形成法院心證之資料，對於法院之審判並無拘束力，故待證事項雖經鑑
      定，法院仍應本於職權予以調查，以期發見事實之真相，不得僅以鑑定報告作
      為判決之唯一依據（五十七年度台上字第三三九九號判例）。鑑定人之鑑定，
      雖足為證據資料之一種，但鑑定報告顯有疑義時，審理事實之法院，仍應調查
      其他必要之證據，以資認定，不得專憑不實不盡之鑑定報告，作為判決之唯一
      證據（四十年度台上字第七一號判例），前開鑑定意見既存有疑義，自不足為
      被告不利事證。查本件車禍導因於告訴人駕駛重機車超速行駛且未注意車前狀
      況，致撞及行駛中、已完成左轉彎之被告自小客車左後車身，並非被告所駕駛
      之自小客車撞及告訴人之機車，已如前述，被告於完成左轉彎後，自僅需注意
      車前狀況，不能因此即認其有注意其左後方來車狀況之義務，而認其駕駛行為
      有所疏失。
    (三)又按參與道路交通之人，可信賴期待其他參與道路交通之對方亦能遵守道路交
      通安全規則，同時為必要之注意，謹慎採取適當之行動，而對於不可知之對方
      違規行為並無預防之義務，此即所謂之「信賴原則」。設若其他參與道路交通
      者，因未能遵守道路交通安全規則以致發生事故，自不應令遵守交通安全規則
      之行為人負刑事責任。再查，本件被告係於完成左轉彎、進入對向車道後始遭
      告訴人自左後側車尾撞擊，被告對防止危險發生之相關交通法令規定既已遵守
      ，並盡相當之注意義務，以防止危險發生，應可信賴他人亦能遵守交通規則並
      盡同等注意義務，是被告對本件車禍事故之發生應無過失責任。
    (四)至於告訴人所提之傷勢診斷證明書，則僅能證明其因本件車禍而發生傷害，尚
      不能憑以認定被告應負過失責任之證據。從而，本件告訴人指訴及公訴人所舉
      事證尚未達於通常一般之人均不致有所懷疑，得確信被告駕駛自小客車確有過
      失，而有合理性懷疑之存在，本院無從形成有罪之確信。
四、綜上所述，本件被告甲○○駕駛汽車已盡其注意義務，而對於車禍之發生，無法
    預見其發生而不成立過失，告訴人乙○○騎乘機車未依道路交通安全規則禮讓已
    完成左轉彎車之被告駕駛之自小客車，行經無號誌路口未減速慢行，且未注意車
    前狀況為肇事之主因，應對此次車禍負全部責任。此外，復查無其他積極之證據
    ，足證被告對本件車禍確有過失之犯行，本件既不能證明被告犯罪，自應為被告
    甲○○無罪之諭知。
五、據上論結，應依刑事訴訟法第三百零一條第一項，判決如主文。
本案經檢察官郭靜文到庭執行職務。
中      華      民      國    九十二    年      七      月      九      日
                                 臺灣桃園地方法院交通法庭
                                      審判長法  官  周政達
                                            法  官  黃永定
                                            法  官  何俏美
右正本證明與原本無異。
如不服本判決，應於判決送達後十日內向本院提出上訴狀( 應附繕本 )，上訴於
臺灣高等法院。
                                            書記官  王泰元
中      華      民      國    九十二    年      七      月      十七    日


司法院資訊處製作；財團法人民間司法改革基金會備份。
